臺灣苗栗地方法院民事判決
                                   110 年度訴字第155 號
原      告  華南商業銀行股份有限公司

法定代理人  張振芳  


訴訟代理人  陳志強  
被      告  李國輝  
            李蕭梅英

            李佩儒  

            李易霖  
            李姿穎  

            李國宏  
上列當事人間代位請求分割遺產事件，經本院於民國110年8月12
日言詞辯論終結，判決如下：
    主  文
一、被告李國輝、李蕭梅英、李佩儒、李易霖、李姿穎、李國宏
    所公同共有如附表三所示之財產，依附表四所示之應繼分分
    配於上開被告 。
二、訴訟費用新臺幣51,688元，由被告按附表四所示應繼分負擔
     。
    事實及理由
一、本件被告等人未於言詞辯論期日到場，核無民事訴訟法第38
    6條所列各款情形，依原告之聲請，由其一造辯論而為判決
    。
二、原告主張：被告李國輝、訴外人游雯文即游文瑾積欠原告1,
    378,481 元、1,836,468 元及其利息，被繼承人李浚憲（原
    名李遠參，於108 年10月24日歿）之繼承人如附表一所示。
　　被繼承人李浚憲（原名李遠參，於108 年10月24日歿）之遺
    產如附表三所示，為被告等人繼承而公同共有，被告每人應
    繼分如附表四所示。原告已對被告李國輝所繼承不動產聲請
    強制執行，經本院執行中。惟因被告李國輝怠於就附表三所
    示不動產行使遺產分割權利，故附表三所示不動產仍為被告
    公同共有中，致原告無法就被告李國輝所繼承之該不動產拍
    賣受償。原告為保全對被告李國輝之上開債權，爰依民法第
    242條代位李國輝，依民法第1164條請求裁判分割附表三所
    示之不動產等語。並聲明：被告等人就被繼承人李浚憲所遺
    如附表三所示之財產應予分割為依被告如附表四之應繼分比
    例分割為分別共有。
三、被告等人經合法通知，均未於言詞辯論期日到場，亦未提出
    書狀作任何聲明或陳述。
四、本院之判斷：
　　㈠原告主張被繼承人李浚憲（原名李遠參於108 年10月24日
    歿）之繼承人如附表一所示，被告均未拋棄繼承，每人應繼
    分如附表四。如附表三所示之不動產已於109年8月28日登記
    為被告等人公同共有。又被告李國輝因積欠原告金錢債務，
    經原告取得債權憑證，並向本院聲請對李國輝之財產為強制
    執行，經本院強制執行事件受理，並已將李國輝所繼承如附
    表三所示之不動產為查封之事實，有原告所提上開債權憑證
    、本院91年度執天1060第17091 號債權憑證91年執字第1060
    號分配表、系爭不動產第一類謄本、109 年12月10日苗院雅
    109 年執溫字第28455 號執行處函影本、被繼承人之除戶戶
    籍謄本、全戶戶籍謄本手抄本、繼承系統表及全體繼承人最
    新戶籍謄本正本、苗栗縣政府稅務局竹南分局函送之資料、
    苗栗縣頭份地政事務所函送之附表三不動產公務用謄本、登
    記案件資料（含土地登記申請書、被繼承人承系統表、戶籍
    資料、遺產稅免稅證明書等件）、本院民事紀錄科查詢表附
    卷可稽，經本院核對無誤，堪認為真實。
　㈡按債務人怠於行使其權利時，債權人因保全債權，得以自己
    之名義，行使其權利。但專屬於債務人本身者，不在此限；
    繼承人有數人時，在分割遺產前，各繼承人對於遺產全部為
    公同共有；繼承人得隨時請求分割遺產，但法律另有規定或
    契約另有訂定者，不在此限；公同共有物分割之方法，除法
    律另有規定外，準用關於共有物分割之規定，民法第242條
    、第1151條、第1164條、第830條第2項分別定有明文。繼承
    人欲終止其間之公同共有關係，唯有以分割遺產之方式為之
    ，而將遺產之公同共有關係終止改為分別共有關係，性質上
    屬分割遺產方法之一，此有最高法院82年度台上字第748  
    號判決意旨可參。本件被告等人之被繼承人李浚憲所遺如附
    表三所示財產，查無不能分割之情形，而李國輝積欠原告債
    務，經原告取得前開執行名義聲請對李國輝之財產為強制執
    行，李國輝復未就附表三所示之遺產請求裁判分割，以將所
    分得遺產清償對原告之債務，則原告為保全其對李國輝之債
    權，依民法第242條規定代位李國輝，對他共有人即被告提
    起本訴，請求裁判分割附表三所示之遺產，於法自屬有據。
  ㈢次按民法第1138條規定：「遺產繼承人，除配偶外，依下列
    順序定之：直系血親卑親屬。父母。兄弟姊妹。祖
    父母。」；第1141條規定：「同一順序之繼承人有數人時，
    按人數平均繼承。但法律另有規定者，不在此限。」、第11
    44條第1款規定：「配偶有相互繼承遺產之權，其應繼分，
    依下列各款定之：與第一千一百三十八條所定第一順序之
    繼承人同為繼承時，其應繼分與他繼承人平均。」本件被繼
    承人李浚憲之全體繼承人詳如附表一所示。因此，原告代位
    其債務人李國輝，請求就附表三所示之遺產按如附表四所示
    應繼分比例裁判分割為分別共有，符合各共有人之利益，自
    無不合。
五、從而，原告依民法第242條代位其債務人李國輝對被繼承人
    李浚憲如附表一所示之繼承人提起本訴，請求被告等人之被
    繼承人李浚憲遺如附表三所示之財產，按如附表四所示之應
    繼分比例予以分割為分別共有，為有理由，應予准許。
六、末按因共有物分割、經界或其他性質上類似事件涉訟，由敗
    訴當事人負擔訴訟費用顯失公平者，法院得酌量情形，命勝
    訴之當事人負擔其一部，民事訴訟法第80條之1定有明文。
    查裁判分割遺產之形成訴訟，法院決定遺產分割之方法時，
    應斟酌何種分割方法較能增進共有物之經濟效益，並兼顧全
    體繼承人之利益，以決定適當之分割方法，不受原告聲明之
    拘束，亦不因何造起訴而有不同。本件原告即代位人請求裁
    判分割遺產雖有理由，惟關於訴訟費用之負擔，應由兩造按
    比例負擔，始屬公允，爰命訴訟費用之負擔如主文第三項所
    示。
七、訴訟費用之負擔：依民事訴訟法第80條之1。
中    華    民    國   110    年    8     月    19    日
                  民事第一庭    法  官  張珈禎
以上正本係照原本作成。
如對本判決上訴，須於判決送達後20日內向本院提出上訴狀。如
委任律師提起上訴者，應一併繳納上訴審裁判費。
中    華    民    國   110    年    8     月    19    日
                                書記官  黃南穎　　　　
附表一：繼承系統表
被繼承人 第一代繼承人 第二代繼承人 被繼承人 李浚憲 （原名李遠參） 27年1月10日生 108 年10月24日歿 --------------------配偶李蕭梅英（繼承）30年5 月12日生 長男 李國達 51年8月3日生 103年9月20日歿 ------------------------配偶王金燕 （無繼承權） 52年8 月8 日生 長女 李佩儒（繼承） 80年6月25日生   次女 李易霖（繼承） 83年3月9日生  次男 李國輝（繼承） 53年5月20日生   三男 李國宏（繼承） 55年8月26日生   四男 李國鑑 58年4月25日生 94年11月28日歿 ------------------------前配偶 劉馨雅（離婚） 長女 李姿穎（繼承） 83年4月6日生 
附表二：國稅局核定被繼承人李浚憲之遺產 （卷281-285頁）
編號 遺產 面積 權利範圍 價額 備註 1 苗栗縣○○鄉○○段000000地號 252㎡ 1分之1 108,360元  2 苗栗縣○○鄉○○段000000地號 596㎡ 1分之1 256,280元  3 苗栗縣○○鄉○○段000000地號 1,125㎡ 1分之1 483,750元  4 苗栗縣○○鄉○○段000000地號 1,441㎡ 1分之1 619,630元  5 苗栗縣○○鄉○○段000000地號 1,580㎡ 1分之1 679,400元  6 苗栗縣○○鄉○○段000000地號 17,758㎡ 1分之1 7,635,940元  7 苗栗縣○○鄉○○段000 地號 1,814㎡ 1分之1 780,020元  8 苗栗縣○○鄉○○里○段○○○○段00000地號 1334㎡ 1分之1 400,200元  9 苗栗縣○○鄉○○里○段○○○○段00000地號 12997㎡ 1分之1 3,899,100元  10 苗栗縣○○市○○里00鄰○○路000號  1分之1 158,000元  11 苗栗縣○○市○○段00地號 100.17㎡ 1分之1 4,375,525元  12 苗栗縣○○鄉○○段00地號 490㎡ 1分之1 210,700元  13 苗栗縣○○市○○段00000 地號 567㎡ 1分之1 243,810元  14 苗栗縣○○市○○段00000 地號 334㎡ 1分之1 143,620元  15 苗栗縣○○市○○段00000 地號 159㎡ 1分之1 68,370元  16 苗栗縣○○市○○段00000 地號 251㎡ 1分之1 107,930元  17 苗栗縣○○市○○段00000 地號 1,421㎡ 1分之1 611,030元  18 苗栗縣○○市○○段00000 地號 418㎡ 1分之1 179,740元  19 苗栗縣○○市○○段00000 地號 1,344㎡ 1分之1 577,920元  20 苗栗縣○○市○○段000000地號 938㎡ 1分之1 403,340元  21 苗栗縣○○市○○段000000地號 3,049㎡ 1分之1 1,311,070 元  22 苗栗縣○○市○○段00000地號 1,181㎡ 1分之1 507,830元  23 苗栗縣○○市○○段000000地號 232㎡ 1分之1 99,760 元  24 苗栗縣○○市○○段000000地號 908㎡ 1分之1 390,440元  25 苗栗縣○○市○○段000000地號 31㎡ 1分之1 13,330 元  26 苗栗縣○○市○○段000000地號 794㎡ 1分之1 341,420元  27 苗栗縣○○市○○段000000地號 643㎡ 1分之1 276,490元  28 苗栗縣○○市○○段000000地號 454㎡ 1分之1 195,220元  29 苗栗縣○○市○○段000000地號 857㎡ 1分之1 368,510元  30 苗栗縣○○市○○段000000地號 635㎡ 1分之1 273,050元  31 華南銀行   20,114元  32 玉山銀行   1,000,000元 107 年8 月21日贈與兒子 33 玉山銀行   1,000,000元 107 年8 月21日贈與兒子 34 玉山銀行   1,000,000元 107 年8 月21日贈與配偶 35 華南銀行   1,000,000元 107 年4 月25日贈與配偶 36 華南銀行   5,000,000元 107 年4 月25日贈與配偶 37 玉山銀行   54,983元 108 年9 月3 日贈與配偶 38 華南銀行   850,172元 108 年9 月3 日贈與配偶 39 第一金 573股  12,720元  40 國泰金 559股  23,002元  41 聚合國際 503股  9,783元  42 友達 900股  7,371元  43 法國巴黎人壽   2,402,742元  44 台灣銀行頭份分行保管箱   257,824元  45 出售苗栗縣○○鄉○○段00000地號   1,636,000元  
附表三：遺產分割附表
編號 遺產 面積 分割前 權利範圍 分割後 權利範圍 1  苗栗縣○○鄉○○段000000地號 252㎡ 1分之1 如附表四所示之被告應繼分比例 2  苗栗縣○○鄉○○段000000地號 596㎡ 1分之1 同上 3  苗栗縣○○鄉○○段000000地號 1,125㎡ 1分之1 同上 4  苗栗縣○○鄉○○段000000地號 1,441㎡ 1分之1 同上 5  苗栗縣○○鄉○○段000000地號 1,580㎡ 1分之1 同上 6  苗栗縣○○鄉○○段000000地號 17,758㎡ 1分之1 同上 7  苗栗縣○○鄉○○段000 地號  1,814㎡ 1分之1 同上 8   苗栗縣○○鄉○○里○段○○○○段00000地號 1,334㎡ 1分之1 同上 9   苗栗縣○○鄉○○里○段○○○○段00000地號 12,997㎡ 1分之1 同上 10  苗栗縣○○市○○段00地號    100.17㎡ 1分之1 同上 11  苗栗縣○○鄉○○段00地號    490㎡ 1分之1 同上 12  苗栗縣○○市○○段00000 地號 567㎡ 1分之1 同上 13  苗栗縣○○市○○段00000 地號 334㎡ 1分之1 同上 14  苗栗縣○○市○○段00000 地號 159㎡ 1分之1 同上 15  苗栗縣○○市○○段00000 地號 251㎡ 1分之1 同上 16  苗栗縣○○市○○段00000 地號 1,421㎡ 1分之1 同上 17 苗栗縣○○市○○段00000 地號 418㎡ 1分之1 同上 18  苗栗縣○○市○○段00000 地號 1,344㎡ 1分之1 同上 19  苗栗縣○○市○○段000000地號 938㎡ 1分之1 同上 20  苗栗縣○○市○○段000000地號 3,049㎡ 1分之1 同上 21  苗栗縣○○市○○段00000地號 1,181㎡ 1分之1 同上 22  苗栗縣○○市○○段000000地號 232㎡ 1分之1 同上 23  苗栗縣○○市○○段000000地號 908㎡ 1分之1 同上 24 苗栗縣○○市○○段000000地號 31㎡ 1分之1 同上 25 苗栗縣○○市○○段000000地號 794㎡ 1分之1 同上 26 苗栗縣○○市○○段000000地號 643㎡ 1分之1 同上 27  苗栗縣○○市○○段000000地號 454㎡ 1分之1 同上 28 苗栗縣○○市○○段000000地號 857㎡ 1分之1 同上 29 苗栗縣○○市○○段000000地號 635㎡ 1分之1 同上 30 苗栗縣○○市○○里00鄰○○路000號    1分之1 同上 31 華南銀行      20,114元   同上 32  玉山銀行          1,000,000元  同上 33  玉山銀行          1,000,000元  同上 34  玉山銀行          1,000,000元  同上 35  華南銀行          1,000,000元  同上 36  華南銀行          5,000,000元  同上 37  玉山銀行          54,983元  同上 38  華南銀行          850,172元  同上 39 第一金 573股        12,720元   同上 40 國泰金 559股        23,002元   同上 41 聚合國際  503股    9,783元    同上 42 友達   900股      7,371元  同上 43 法國巴黎人壽  2,402,742元  同上 44  台灣銀行頭份分行保管箱      257,824元  同上 45   出售苗栗縣○○鄉○○段00000地號    1,636,000元  同上 
附表四：訴訟費用負擔
編號 被告 應繼分比例 訴訟費用負擔 1 李蕭梅英 5分之1 5分之1 2 李國輝 5分之1 5分之1 3 李國宏 5分之1 5分之1 4 李佩儒 10分之1 10分之1 5 李易霖 10分之1 10分之1 6 李姿穎 5分之1 5分之1